臺灣高雄地方法院刑事判決
111年度審金訴字第305號
公  訴  人  臺灣高雄地方檢察署檢察官
被      告  賴思妤


選任辯護人  陳冠宇律師
上列被告因詐欺等案件，經檢察官提起公訴（111年度偵字第674
7號），因被告於準備程序進行中就被訴事實為有罪之陳述，經
本院裁定改依簡式審判程序審理，判決如下：
    主  文
賴思妤犯三人以上共同詐欺取財罪，處有期徒刑陸月。
    事實及理由
一、本案被告賴思妤所犯非死刑、無期徒刑、最輕本刑為3年以
    上有期徒刑之罪或高等法院管轄第一審案件，其於準備程序
    進行中，就被訴事實為有罪之陳述，經告知簡式審判程序之
    旨，並聽取當事人之意見後，本院認宜進行簡式審判程序，
    爰依刑事訴訟法第273條之1第1項規定，裁定進行簡式審判
    程序。又因改行簡式審判程序之故，依刑事訴訟法第159條
    第2項之規定，本案不受同法第159條第1項傳聞法則之限制
    ，合先敘明。
二、本案犯罪事實及證據，除犯罪事實欄一倒數第6行「於附表
    所示時間」應更正為「自108年7月13日8時54分許起」，起
    訴書附表轉帳提領時間欄位應更正為「賴思妤轉帳、提領時
    間」；證據部分補充「被告於本院審理中之自白」外，餘均
    引用起訴書所載（如附件）。
三、論罪科刑： 
  ㈠核被告所為，係犯刑法第339條之4第1項第2款之三人以上共
    同詐欺取財罪及洗錢防制法第14條第1項之一般洗錢罪。被
    告與起訴書犯罪事實欄所載詐欺集團成員間，就本案犯行有
    犯意聯絡及行為分擔，應論以共同正犯。被告本案轉出及多
    次領取告訴人黃艷珍所匯款項，乃基於取得同一被害人所交
    付被騙款項之單一目的，在密切接近之時間、地點所為，侵
    害同一法益，所為各該行為之獨立性極為薄弱，依一般社會
    健全觀念難以強行分開，是在刑法評價上應視為數個舉動之
    接續實行，合為包括之一行為予以評價，較為合理，應認係
    接續犯之實質一罪。又被告就本案犯行，係以一行為同時觸
    犯三人以上共同詐欺取財罪及一般洗錢罪，為想像競合犯，
    應依刑法第55條前段規定，從一重之三人以上共同詐欺取財
    罪處斷。
  ㈡按洗錢防制法第16條第2項規定：犯前二條之罪，在偵查或審
    判中自白者，減輕其刑。查被告就本案洗錢犯行於本院審理
    時坦承不諱，是其就所犯前開一般洗錢罪部分，有上開減輕
    其刑規定之適用。又被告前述犯行雖從一重之三人以上共同
    詐欺取財罪處斷，然就其所犯一般洗錢罪此想像競合輕罪得
    減刑部分，本院於量刑時仍將併予審酌（最高法院108年度
    台上字第4405、4408號判決意旨參照）。
  ㈢再按犯罪之情狀顯可憫恕，認科以最低刑度仍嫌過重者，得
    酌量減輕其刑，刑法第59條定有明文。所謂「顯可憫恕」，
    係指被告之犯行有情輕法重之情，客觀上足以引起一般人同
    情，處以法定最低刑度仍失之過苛，尚堪憫恕之情形而言。
    而刑法第339條之4第1項第2款之三人以上共同詐欺取財罪，
    其法定本刑為1年以上7年以下有期徒刑，而為前開犯罪之人
    ，原因動機不一，犯罪情節未必相同，然此類犯行之法定最
    低本刑均屬一致，難謂盡符事理之平，於此情形，倘依其情
    狀處以適切徒刑，即足生懲儆之效，並可達防衛社會之目的
    者，自非不可依客觀之犯行與主觀之惡性兩者加以考量其情
    狀，是否存有足以憫恕之處，再適用刑法第59條規定酌量減
    輕其刑，以求個案裁判之量刑，能斟酌至當，符合比例原則
    。本院審酌被告係基於不確定故意為本案犯行，並擔任取款
    車手，在整體犯罪計畫中，屬聽從指示之次要、末端角色，
    其介入程度及犯罪情節較主要之籌劃者、主事者為輕。再考
    量被告於本院審理期間與告訴人達成調解，並已給付新臺幣
    （下同）7萬元賠償金予告訴人，告訴人亦具狀請求本院從
    輕量刑等情，有桃園市蘆竹區調解委員會調解書、轉帳交易
    明細、對話紀錄截圖、刑事撤回告訴狀等件在卷可查（見本
    院卷第105至123、129頁），足見被告確有以實際行動填補
    告訴人損失以表悔意之誠心。是以，本院綜合上情，認為縱
    使科以最低刑度有期徒刑1年，仍有情輕法重之虞，爰就被
    告本案所犯之罪，依刑法第59條規定酌減其刑，期使個案裁
    判之量刑能符合罪責相當之原則。
　㈣爰以行為人之責任為基礎，審酌被告非無謀生能力，竟不思
    以正當途徑獲取財物，反參與詐欺集團為本案犯行，使詐欺
    集團成員得以順利獲得贓款，共同侵害告訴人之財產法益，
    法紀觀念偏差，助長詐欺犯罪歪風，所為實屬不該；惟念其
    犯後坦承犯行，態度尚可，並自白參與洗錢犯行，且所參與
    者係依指示收取款項之次要、末端角色，其介入程度及犯罪
    情節，相較於主要之籌劃者、主事者，顯然輕重有別。另考
    量被告於本院審理期間與告訴人達成調解，並已給付賠償金
    完畢，告訴人亦具狀請求本院從輕量刑等情，已如前述，是
    被告行為所造成損害已有減輕；兼衡被告於本院審理時自陳
    之教育程度及生活經濟狀況（詳見本院卷第163頁）、素行
    （詳見卷附臺灣高等法院被告前案紀錄表）、犯罪動機、手
    段、對於法益所生危害等一切情狀，就被告所犯之罪，量處
    如主文所示之刑。
四、沒收部分：
  ㈠查被告於本院審理時陳稱其未因為本案犯行獲得任何報酬等
    語（見本院卷第161頁），則在卷內無事證證明被告確有因
    本案獲得任何報酬之情形下，依罪疑有利被告原則，應認被
    告本案無犯罪所得，先予敘明。
　㈡按洗錢防制法第18條第1項前段固規定：「犯第14條之罪，其
    所移轉、變更、掩飾、隱匿、收受、取得、持有、使用之財
    物或財產上利益，沒收之」，但條文並無「不問屬於犯罪行
    為人與否」之要件（絕對義務沒收），當以屬於（按指實際
    管領）犯罪行為人者為限，始應（相對義務）沒收。查卷內
    無證據足以證明被告就告訴人受騙款項有何最終管領、處分
    之權限，則揆諸上開說明，本案告訴人受騙財物部分，無從
    依上開規定於本案宣告沒收。　
據上論斷，應依刑事訴訟法第273條之1第1項、第299條第1項前
段、第310條之2、第454條第2項，判決如主文。
本案經檢察官張雅婷提起公訴，檢察官范文欽到庭執行職務。 
中　　華　　民　　國　　111 　年　　12　　月　　21　　日
                  刑事第五庭    法　官  林明慧
以上正本證明與原本無異。
如不服本判決應於收受送達後20日內向本院提出上訴書狀，並應
敘述具體理由；如未敘述上訴理由者，應於上訴期間屆滿後20日
內向本院補提理由書（均須按他造當事人之人數附繕本）「切勿
逕送上級法院」。
中　　華　　民　　國　　111 　年　　12　　月　　21　　日
　　　　　　　　　　　　　　　  書記官　鄭永媚
附錄本判決所引法條： 
附錄本件判決論罪科刑法條：
中華民國刑法第339條之4
犯第339條詐欺罪而有下列情形之一者，處1年以上7年以下有期
徒刑，得併科一百萬元以下罰金：
一、冒用政府機關或公務員名義犯之。
二、三人以上共同犯之。
三、以廣播電視、電子通訊、網際網路或其他媒體等傳播工具，
    對公眾散布而犯之。
前項之未遂犯罰之。
洗錢防制法第14條
有第二條各款所列洗錢行為者，處7年以下有期徒刑，併科新臺
幣5百萬元以下罰金。
前項之未遂犯罰之。
前二項情形，不得科以超過其特定犯罪所定最重本刑之刑。
【附件】
臺灣高雄地方檢察署檢察官起訴書
                                     111年度偵字第6747號
　　被　　　告　賴思妤　女　24歲（民國00年00月0日生）
　　　　　　　　　　　　住○○市○○區○○路000號
　　　　　　　　　　　　居臺南市○○區○○街00巷0號
　　　　　　　　　　　　國民身分證統一編號：Z000000000號
上列被告因詐欺等案件，已經偵查終結，認應該提起公訴，茲將
犯罪事實及證據並所犯法條分敘如下：
　　　　犯罪事實
一、賴思妤於民國108年7月8日，因在臉書社團內尋覓工作，見
    暱稱「方知音」張貼之廣告貼文與其聯繫後，嗣轉與通訊軟
    體LINE暱稱「市場部經理」之人聯繫。賴思妤依其智識程度
    及社會生活經驗，應可知悉提供金融機構帳戶供不明人士使
    用，該金融帳戶極有可能淪為轉匯、提領贓款之犯罪工具，
    且現行金融交易機制便利，如非為遂行犯罪，實無必要支付
    報酬而指示他人轉帳或至自動櫃員機提領款項並轉交款項予
    他人之必要，而可預見「市場部經理」所述請其提供帳戶資
    料並轉匯、提領帳戶內不明款項後轉交予指定收款者之工作
    內容，顯不合乎常情，常與詐欺取財之財產犯罪密切相關，
    其代領款項之目的極有可能係詐欺集團為收取詐騙贓款，並
    製造金流斷點，及掩飾、隱匿該詐騙所得之去向、所在，竟
    為賺取不法報酬，加入該詐欺集團，擔任取款之車手。於加
    入該詐欺集團期間，基於縱其提供之帳戶資料供人匯款後，
    再由其提領製造金流斷點，將掩飾、隱匿詐欺犯罪所得來源
    去向，亦不違背其本意之不確定故意，與「市場部經理」、
    「方知音」及其他所屬不詳詐欺集團成員，共同意圖為自己
    不法之所有，基於3人以上共同詐欺取財及洗錢之犯意聯絡
    ，將其所申辦之中華郵政帳號000-00000000000000號帳戶（
    下稱郵局帳戶）存摺封面拍照後以LINE傳送予「市場部經理
    」，繼而推由某不詳詐騙集團成員於附表所示時間，以附表
    所示之方式詐騙黃艷珍，致其陷於錯誤，而於附表所示時間
    ，將附表所示之金額匯入賴思妤郵局帳戶。嗣賴思妤再依「
    市場部經理」之指示，以附表所示之方式將上開匯入之款項
    轉匯、提領並交予「市場部經理」指示之不詳詐欺集團成員
    。嗣黃艷珍發覺有異報警處理，始悉上情。
二、案經黃艷珍訴由屏東縣政府警察局報告臺灣屏東地方檢察署
    陳請臺灣高等檢察署檢察長核轉本署偵辦。
　　　　證據並所犯法條
一、證據清單及待證事實：
編號 證據名稱 待證事實 1 被告賴思妤於警詢及偵查中之供述 坦承有提供上開郵局帳戶並提領帳戶內款項轉交他人之事實。 2 證人即告訴人黃艷珍於警詢時之證述 證明告訴人遭詐欺而匯款10萬元至賴思妤郵局帳戶之事實。 3 告訴人提供之郵政匯款申請書、被告上開郵局帳戶之開戶資料及交易明細表 佐證本件犯罪事實。 
二、核被告所為，係犯刑法第339條之4第1項第2款3人以上共同
    詐欺取財、洗錢防制法第14條第1項之一般洗錢等罪嫌。被
    告與「方知音」、「市場部經理」及其他所屬詐欺集團不詳
    成員間，就上開犯行，有犯意聯絡及行為分擔，為共同正犯
    。被告以1行為觸犯上開2罪名，為想像競合犯，請從一重以
    加重詐欺罪處斷。
三、依刑事訴訟法第251條第1項提起公訴。
　  此　致
臺灣高雄地方法院
中　　華　　民　　國　 111　　年　　5 　　月　　9 　　日
　　　　　　　　　　　　　　　檢　察　官  張雅婷
本件正本證明與原本無異
中　　華　　民　　國　 111　　年　　5 　　月　　18　　日
                              書  記  官  郭婉津 
所犯法條　　
中華民國刑法第339條之4
犯第 339 條詐欺罪而有下列情形之一者，處 1 年以上 7 年以
下有期徒刑，得併科 1 百萬元以下罰金：
一、冒用政府機關或公務員名義犯之。
二、三人以上共同犯之。
三、以廣播電視、電子通訊、網際網路或其他媒體等傳播工具，
    對公眾散布而犯之。
前項之未遂犯罰之。
洗錢防制法第14條
有第二條各款所列洗錢行為者，處 7 年以下有期徒刑，併科新
臺幣 5 百萬元以下罰金。
前項之未遂犯罰之。
前二項情形，不得科以超過其特定犯罪所定最重本刑之刑。
附表
被害人 詐欺方式 匯款時間 匯款金額（新臺幣） 劉安芹轉帳、提領時間 轉匯、提領金額 黃艷珍 詐欺集團成員假冒黃艷珍姪女致電黃艷珍並佯稱：亟需借錢周轉云云，致黃艷珍陷於錯誤，依指示於右列時間匯款至賴思妤郵局帳戶。 108年7月15日16時24分許 10萬元 108年7月15日16時37分許 匯出3萬元     108年7月15日16時38分許 提領6萬元     108年7月15日16時40分許 提領1萬元